【裁判字號】    99,聲,16
【裁判日期】    990331
【裁判案由】    訴訟救助
【裁判全文】
臺灣高等法院臺南分院民事裁定          99年度聲字第16號
聲 請 人  甲 ○ ○
          乙○○○
上列聲請人因與相對人第一商業銀行股份有限公司新營分行間侵
權行為損害賠償事件，對於中華民國九十八年十一月二十五日本
院確定裁定（九十八年度抗字第二一一號），提起再審，並向本
院聲請訴訟救助，本院裁定如下：
    主  文
聲請駁回。
聲請訴訟費用由聲請人負擔。
    理  由
一、聲請意旨略以：伊為台中市政府核列低收入戶，為無資力支
    出訴訟費用，且伊名下僅有十九平方公尺畸零田地價值新台
    幣（下同）二十六萬三千五百八十元，而台中市政府給付聲
    請人乙○○○之老人年金、就養金等，不得列入家庭收入，
    故伊實無資力支出訴訟費用，為此聲請訴訟救助云云。
二、按當事人無資力支出訴訟費用者，法院應依聲請，以裁定准
    予訴訟救助。但顯無勝訴之望者，不在此限，民事訴訟法第
    第一百零七條第一項定有明文。所謂無資力係指窘於生活，
    且缺乏經濟上之信用者而言（最高法院十八年度抗字第二六
    ○號、四十三年台抗字第一五二號判例參照）。又依同法第
    一百零九條第二項規定，就無資力支出訴訟費用之事由，應
    釋明之。是法院依上開規定准予訴訟救助者，須聲請人提出
    性質上能即時調查之證據以釋明無資力支出訴訟費用之事由
    為真實，並非顯無勝訴之望為限。
三、聲請人聲請訴訟救助，固提出戶籍謄本、郵局存摺、身心障
    礙手冊、財產歸屬資料清單、九十七年度綜合所得稅各類所
    得資料清單、低收入戶證明書各影本以為釋明。惟查：聲請
    人既自陳其名下有新營市○○段第二七八地號土地一筆，價
    值二十六萬三千五百八十元，而上開田地，聲請人自九十二
    年間即取得，歷經多年迄未買賣處分，以獲取現金以維持生
    活，足見聲請人並非生活困窘，缺乏經濟信用之無資力人。
    又聲請人甲○○雖提出臺中市北區區公所准自九十八年五月
    起至同年十二月止，給予低收入戶救助之函件，主張其符合
    低收入戶之標準云云。惟社會救助法第四條之低收入戶標準
    ，乃行政主管機關為提供社會救助所設立之核定標準，與法
    院就有無資力支出訴訟費用之認定並非必然相關，聲請人執
    此主張其係無資力之人，尚非可採。況聲請人係不服本院九
    十八年度抗字第二一一號駁回其抗告之確定裁定聲請訴訟救
    助之再審，依民事訴訟法第七十七條之十七第二項之規定，
    僅應繳納聲請再審訴訟費用一千元，依聲請人之資力尚非無
    力負擔。又聲請人所提出之郵政儲金帳戶，具有活期儲蓄存
    款之性質，則帳戶結餘金額時有增減，而非固定不變，無從
    以某一時間點之結餘金額，即遽認聲請人已無資力，充其量
    僅能顯示聲請人於該時點帳戶所結餘之金額為何，尚難依聲
    請人所提出之郵政儲金帳戶，遽認聲請人係生活困窘，缺乏
    經濟信用之無資力人。綜上，足見聲請人並非毫無積極財產
    而缺乏經濟信用，非不得以其既有財產及自身之經濟上信用
    籌措本件裁定之再審裁判費，依首揭說明，本件與聲請訴訟
    救助之要件未合，不應准許。
四、綜上所述，本件聲請為無理由，應依民事訴訟法第九十五條
    、第七十八條，裁定如主文。
中    華    民    國    99    年    3     月    31    日
                  民事第一庭    審判長法  官  丁振昌
                                      法  官  林永茂
                                      法  官  高明發
上為正本係照原本作成。
不得抗告。
中    華    民    國    99    年    4     月    1     日
                                      書記官  王全龍

司法院資訊處製作；財團法人民間司法改革基金會備份。
